【裁判字號】    97,非抗,5
【裁判日期】    970630
【裁判案由】    遺產繼承
【裁判全文】
臺灣高等法院花蓮分院民事裁定           97年度非抗字第5號
抗  告  人  丙○○
                          13.
代  理  人  甲○○
複代理人    李文平律師
            張照堂律師
上列抗告人因遺產繼承事件，對於中華民國97年6月9日臺灣臺東
地方法院97年度抗字第3號所為裁定提起抗告，本院裁定如下：
    主  文
抗告駁回。
抗告程序費用新台幣壹仟元由抗告人負擔。
    理  由
一、按對於抗告法院所為抗告有無理由之裁定再為抗告，僅得以
    其適用法規顯有錯誤為理由，並經原法院之許可；此項許可
    ，以原裁定所涉及之法律見解具有原則上之重要性者為限，
    此觀非訟事件法第45條第3項、第4項規定自明。又所謂適用
    法規顯有錯誤，係指第二審就其取捨證據所確定之事實適用
    法規顯有錯誤而言，不包括認定事實不當、判決不備理由或
    理由矛盾之情形在內（最高法院94年台抗字第338號裁定參
    照）。
二、本件抗告人不服臺灣台東地方法院97年度聲繼字第1號駁回
    其聲明繼承之裁定，而提起抗告，經該院以抗告無理由予以
    駁回，抗告人對該裁定提起再抗告，又經該院以不合法定程
    式予以駁回，抗告人復對該駁回再抗告之裁定提起本件抗告
    ，其抗告意旨略以：(一)在大陸地區製作之文書，經行政院設
    立或指定之機構或委託之民間團體驗證者，推定為真正，臺
    灣地區與大陸地區人民關係條例第7條定有明文，是經財團
    法人海峽交流基金會驗證證明之大陸地區文書，在有反證以
    前，仍須認該文書為真正，本案並無積極反證，且被繼承人
    乙○○與家人失聯甚久，也無法明確知悉而能為記載，當初
    均係其侄陳傳興與之聯絡，其文件也提到「侄陳傳興」，有
    侄兒即有兄弟，而陳傳興之父為陳海山，陳海山有三個兄弟
    ，陳海山為大哥，丙○○為二哥，乙○○為弟弟，因為都是
    陳傳興與乙○○聯絡，所以乙○○對陳傳興印象深刻，其來
    信亦一再請求陳傳興告知目前家中之情況，此均有利證實抗
    告人與被繼承人間之關係，原審在無積極反證下，僅以推論
    否認上開諸多證實之結果，其裁定有判決違背法令之違誤。
    (二)又本件已由陳傳興說明相關始末及親族關係，確定其當時
    曾與被繼承人聯絡，且被認定為被繼承人之「侄」無誤，如
    對丙○○之身分有疑義，可經由陳傳興查清楚相關人等與被
    繼承人之關係，原審未詳查，亦未說明不查理由，有判決違
    背法令及理由不備之違誤。
三、按在大陸地區製作之文書，經行政院設立或指定之機構或委
    託之民間團體驗證者，推定為真正。本條例第4條第1項所定
    機構或第2項所定受委託之民間團體，於驗證大陸地區製作
    之文書時，應比對正、副本或其製作名義人簽字及鈐印之真
    正，或為查證；依本條例第7條規定推定為真正之文書，其
    實質上證據力，由法院或有關主管機關認定。文書內容與待
    證事實有關，且屬可信者，有實質上證據力。推定為真正之
    文書，有反證事實證明其為不實者，不適用推定。為臺灣地
    區與大陸地區人民關係條例第7條及同條例施行細則第8條、
    第9條所明定。是臺灣地區與大陸地區人民關係條例第7條僅
    係規定文書驗證之效力，各主管機關對於經海基會驗證之大
    陸地區公證書，仍應確實審查其實質內容之真實性與適法性
    （最高法院86年度台上字第832號判決、最高行政法院95 年
    度裁字第2261號裁定參照）。經查：
（一）抗告人雖提出經財團法人海峽交流基金會驗證之大陸地區
      山東省德州市魯北公證處作成之公證書、委託書等以證明
      抗告人丙○○為被繼承人乙○○之兄，其為合法之繼承人
      云云，惟依上說明，法院對於經海基會驗證之大陸地區公
      證書，仍應確實審查其實質內容之真實性與適法性。原法
      院為查證該公證書內容之真實性，依職權向行政院國軍退
      除役官兵輔導委員會臺東縣榮民服務處調取被繼承人乙○
      ○之親屬關係資料、該處於90年4月4日製作之被繼承人乙
      ○○親屬關係表、該處所檢送被繼承人與陳傳興之往來書
      信，仍依法所應為之行為，難謂有違背臺灣地區與大陸地
      區人民關係條例第7條之規定。而原法院比對及審酌上開
      文件及抗告人所提出之其他往來書信後，認抗告人所提之
      公證書及書信皆無法證明抗告人為被繼承人之兄，而駁回
      其繼承之聲明，乃原法院依法本於職權、審酌調查證據結
      果，為事實認定之範疇，亦非適用法規顯有錯誤或有違背
      法令之違誤。
（二）抗告人又抗辯「本件已由陳傳興說明相關始末及親族關係
      」等情，惟依卷內資料僅被繼承人與陳傳興往來之書信而
      已，並無陳傳興之任何說明，而原法院已審查彼往來之書
      信，並於裁定理由欄四(一)詳細說明無從認定丙○○與被繼
      承人有兄弟關係之理由（原法院於97年5月7日所為97年家
      抗字第3號裁定第2頁），自無抗告人所指未詳查及未說明
      不查理由，而有判決違背法令及裁定不備理由之違誤。
（三）綜上，抗告人所陳上開理由，尚難認原裁定有適用法規顯
      有錯誤之情形，或涉及法律見解具有原則上重要性之情事
      。從而原法院認其再抗告不應許可，逕以裁定駁回之，於
      法並無違誤。抗告論旨指摘原裁定不當，聲明廢棄，為無
      理由，應予駁回。
四、據上論結，本件抗告為無理由，依非訟事件法第46條、第21
    條第1項，民事訴訟法第495條之1第1項、第449條第1項、第
    95 條、第78條裁定如主文。
中    華    民    國    97    年    6     月    30    日
                        審判長法  官  何方興
                              法  官  王紋瑩
                              法  官  林鳳珠
以上正本證明與原本無異。
本件不得再抗告。
                              書記官  陳有信
中    華    民    國    97    年    6     月    30    日


司法院資訊處製作；財團法人民間司法改革基金會備份。
